【裁判字號】    99,司家聲,668
【裁判日期】    991109
【裁判案由】    核定遺產管理人報酬
【裁判全文】
臺灣高雄地方法院民事裁定           99年度司家聲字第668號
聲  請  人  劉家榮律師即被繼承人甲○○之遺產管理人
上聲請人聲請核定遺產管理人報酬事件，本院裁定如下：
    主  文
聲請人任被繼承人甲○○（男，民國○○○年○月○日生，身分
證統一編號：Ｚ000000000號）之遺產管理人之報酬核
定為新臺幣伍萬元。
程序費用新臺幣壹仟元由被繼承人甲○○之遺產負擔。
    理  由
一、按「遺產管理人，得請求報酬，其數額由親屬會議按其勞力
    及其與被繼承人之關係酌定之。」、「依本法之規定應開親
    屬會議時，由當事人、法定代理人或其他利害關係人召集之
    。」、「親屬會議不能召開或召開有困難時，依法應經親屬
    會議處理之事項，由有召集權人聲請法院處理之。」，民法
    第1183條、第1129條、第1132條第2 項前段分別定有明文。
二、本件聲請意旨略以：聲請人前經本院98年度司財管字第159
    號民事裁定選任為被繼承人甲○○之遺產管理人，業已清查
    被繼承人之遺產並接管，另依本院98年度司家催字第460 號
    民事裁定對被繼承人之債權人及受遺贈人為公示催告，並於
    民國98年11月27日刊登於臺灣新生報。又被繼承人之遺產經
    本院99年度司執字第17575 號強制執行事件執行在案，將於
    99年10月5 日進行第三次拍賣程序，最低拍賣價格為新臺幣
    （下同）1,376,000 元。茲因本件被繼承人無親屬會議可資
    酌定管理遺產之報酬，且聲請人管理本件遺產事宜已支出費
    用1,800 元及本件聲請費1,000 元，爰依民法第1183條規定
    ，聲請本院核定遺產管理報酬等語。
三、經查：
  (一)本件被繼承人死亡後，其繼承人均已拋棄繼承權，且未經親
    屬會議選定遺產管理人，經本院選任聲請人為被繼承人之遺
    產管理人乙節，有本院98年度司財管字第159 號民事裁定附
    卷可稽，堪信為真實。準此，聲請人顯難召開親屬會議酌定
    其管理遺產之報酬，是其本於利害關係人之地位，聲請本院
    酌定報酬，洵屬有據。
  (二)聲請人主張之前揭事實，另據其提出被繼承人之遺產清冊、
    、財政部高雄市國稅局財產歸屬資料清單、本院98年度司家
    催字第460 號民事裁定、民眾日報刊登廣告證明單、本院執
    行處99年10月5 日雄院高99司執菊字第17575 號通知為證，
    堪信為真實。
  (三)本院審酌：被繼承人遺有7 筆土地及1 筆建物，其中坐落高
    雄市○○區○○段一小段1708之7 、1709地號土地及其上建
    物（門牌號碼：高雄市○○區○○路72號4 樓之5 ）經本院
    99年度司執字第17575 號強制執行事件執行在案，將於99年
    10月5 日進行第三次拍賣程序，最低拍賣價格為1,376,000
    元，有財政部高雄市國稅局財產歸屬資料清單及本院執行處
    99年10月5 日雄院高99司執菊字第17575 號通知附卷可參，
    其債權人有聯邦商業銀行股份有限公司，除此之外，尚無其
    他債權人及受遺贈人為報明債權及為願否受遺贈之聲明，足
    見其遺產法律關係尚難繁瑣；以及聲請人業已為編制遺產清
    冊、聲請對被繼承人之債權人及受遺贈人為公示催告等管理
    遺產行為；且考量聲請人處理上開事務及後續所需時間之久
    暫、耗費人力之程度及各債權人受償權利之保障等一切情狀
    ，認聲請人任被繼承人遺產管理人之報酬金額核定為50,000
    元（含已代墊費用），即屬適當，爰酌定如主文第1 項所示
    。
四、末按依法應由關係人（包括聲請人、相對人及其他利害關係
    人）負擔費用者，法院裁定命關係人負擔時，應一併確定其
    數額，非訟事件法第24條第1 項所明定。經核本件聲請事件
    ，應徵之程序費用為1,000 元，依非訟事件法第157 條規定
    ，應由遺產負擔，爰併予確定如主文第2 項所示，附此敘明
    。
五、依非訟事件法第157 條、第24條第1 項，裁定如主文。
六、如對本裁定抗告，須於裁定送達後10日之不變期間內，向本
    院提出抗告狀，並繳納抗告費1,000元。
中    華    民    國    99    年    11    月    9     日
                  家事法庭  司法事務官  林于莙

司法院資訊處製作；財團法人民間司法改革基金會備份。
